臺灣板橋地方法院刑事判決　　　　　　　 100年度訴字第31號
公　訴　人　臺灣板橋地方法院檢察署檢察官
被　　　告　許惠萍
上列被告因違反毒品危害防制條例案件，經檢察官提起公訴（99
年度毒偵字第8808號），本院依簡式審判程序，判決如下：
    主  文
許惠萍施用第一級毒品，累犯，處有期徒刑玖月。扣案之第一級
毒品海洛因壹包（驗餘淨重零點零捌公克）沒收銷燬之。扣案
之殘渣袋陸個及分裝鏟壹支均沒收之。又施用第二級毒品，累犯
，處有期徒刑伍月。扣案之第二級毒品甲基安非他命壹包（驗餘
淨重零點零玖陸捌公克）沒收銷燬之。扣案之分裝鏟壹支沒收之
。應執行有期徒刑壹年。扣案之第一級毒品海洛因壹包（驗餘淨
重零點零捌公克）及第二級毒品甲基安非他命壹包（驗餘淨重
零點零玖陸捌公克）均沒收銷燬之。扣案之殘渣袋陸個及分裝鏟
壹支均沒收之。
    事  實
一、許惠萍前於民國90年間因施用毒品案件，經依本院裁定送勒
    戒處所觀察、勒戒後，認無繼續施用毒品之傾向，於90年11
    月28日釋放出所，並由臺灣板橋地方法院檢察署檢察官以90
    年度毒偵字第3609號為不起訴處分確定。復於上開觀察、勒
    戒執行完畢後5 年內之92年間因施用毒品案件，再依本院92
    年度毒聲字第388 號裁定送勒戒處所觀察、勒戒後，亦認無
    繼續施用毒品之傾向，於92年3 月7 日釋放出所，並由同署
    檢察官以92年度毒偵字第565 號、第636 號為不起訴處分確
    定。又於同年間因施用毒品案件，經本院以92年度簡字第27
    55號判處有期徒刑3 月，如易科罰金，以銀元300 元折算1
    日確定，嗣於93年3 月25日易科罰金執行完畢。另於94年間
    因施用第一、二級毒品案件，經臺灣高等法院以94年度上訴
    字第1886號判處應合併執行有期徒刑2 年確定；末於95年間
    因施用第一、二級毒品案件，經本院以95年度訴字第1659號
    判處應合併執行有期徒刑1 年確定；嗣經本院以96年度聲減
    字第721 號就後二案所處徒刑部分裁定均減刑，並應合併執
    行有期徒刑1 年確定，乃入監服刑，於96年12月28日縮短刑
    期執行完畢（於本案構成累犯）。
二、詎許惠萍猶不思戒絕毒癮，另基於施用第一級毒品海洛因之
    犯意，於99年11月10日上午10時許，在址設臺北縣新莊巿（
    現改制為新北巿新莊區○○○街60號馥華旅館106 號房內，
    以將第一級毒品海洛因摻入香菸內點燃吸食之方式，施用第
    一級毒品海洛因1 次。又基於施用第二級毒品甲基安非他命
    之犯意，於同上時間、地點，以將第二級毒品甲基安非他命
    置於玻璃球內點火燒烤產生煙霧吸聞之方式，施用第二級毒
    品甲基安非他命1 次。嗣於同日中午12時56分許，為警在上
    址旅館房間內，查扣其持有預備供施用之第一級毒品海洛因
    1 包（驗餘淨重0.038 公克）、第二級毒品甲基安非他命1
    包（驗餘淨重0.0968公克）及供施用第一級毒品海洛因所用
    之殘渣袋6 個、供施用第一級毒品海洛因暨第二級毒品甲基
    安非他命所用之分裝鏟1 支，而得悉上情。
三、案經臺北縣政府警察局（現改制為新北巿政府警察局）新莊
    分局移請臺灣板橋地方法院檢察署檢察官偵查起訴。
    理  由
一、本案被告許惠萍所犯係死刑、無期徒刑、最輕本刑為3 年以
    上有期徒刑以外之罪，其於準備程序中就被訴事實為有罪之
    陳述，經本院告知簡式審判程序之旨，並聽取公訴人、被告
    之意見後，經合議庭裁定由受命法官獨任進行簡式審判程序
    ，合先敘明。
二、上揭犯罪事實，業據被告於警詢、偵查中及本院審理時供承
    不諱，且被告為警查獲後所採集之尿液，經送請臺灣檢驗科
    技股份有限公司以GC/MS 氣相層析質譜儀法確認檢驗結果，
    發現呈鴉片類及安非他命類陽性反應，有該公司出具之濫用
    藥物檢驗報告1 紙附卷可稽，而被告為警查扣其持有之白色
    粉末及白色微黃透明結晶各1 包，經送請交通部民用航空局
    航空醫務中心以同上方法檢驗結果，分別檢出含第一級毒品
    海洛因（驗餘淨重0.038 公克）及第二級毒品甲基安非他命
    成分（驗餘淨重0.0968公克），有該中心出具之毒品鑑定書
    2 份存卷足憑，其所含毒品成分與被告尿液中檢出之毒品反
    應相符；此外，另有臺北縣政府警察局新莊分局搜索扣押筆
    錄、扣押物品目錄表各1 件、扣押物品照片6 張附卷及被告
    所有之上開第一級毒品海洛因、第二級毒品甲基安非他命各
    1 包暨供被告施用毒品所用之殘渣袋6 個、分裝鏟1 支扣案
    可資佐證，足認被告自白確與事實相符，堪值採信。
三、按施用第一、二級毒品為犯罪行為，毒品危害防制條例第10
    條定有處罰明文。故施用第一、二級毒品者，依前揭規定本
    應科以刑罰。惟基於刑事政策，對合於一定條件之施用者，
    則依同條例第20條、第23條之規定，施以觀察、勒戒及強制
    戒治之保安處分。又毒品危害防制條例於92年7 月9 日修正
    公布，自93年1 月9 日施行，其中第20條、第23條將施用毒
    品之刑事處遇程序，區分為「初犯」及「5 年內再犯」、「
    5 年後再犯」。依其立法理由之說明：「初犯」，經觀察、
    勒戒或強制戒治後，應為不起訴處分或不付審理之裁定；經
    觀察、勒戒或強制戒治執行完畢釋放後，「5 年內再犯」者
    ，因其再犯率甚高，原實施之觀察、勒戒及強制戒治既已無
    法收其實效，爰依法追訴或裁定交付審理。至於經觀察、勒
    戒或強制戒治執行完畢釋放後，「5 年後再犯」者，前所實
    施之觀察、勒戒或強制戒治已足以遮斷其施用毒品之毒癮，
    為期自新及協助其斷除毒癮，仍適用「初犯」規定，先經觀
    察、勒戒或強制戒治之程序。從而，依修正後之規定，僅限
    於「初犯」及「5 年後再犯」二種情形，始應先經觀察、勒
    戒或強制戒治程序。倘被告於5 年內已再犯，經依法追訴處
    罰，縱其第三次（或第三次以上）再度施用毒品之時間，在
    初犯經觀察、勒戒或強制戒治執行完畢釋放5 年以後，已不
    合於「5 年後再犯」之規定，且因已於「5 年內再犯」，顯
    見其再犯率甚高，原實施觀察、勒戒或強制戒治，已無法收
    其實效，即應依該條例第10條處罰（最高法院97年度第5 次
    刑庭會議決議意旨參照）。查被告有如事實欄一所示曾送觀
    察、勒戒執行完畢及於觀察、勒戒執行完畢釋放後5 年內再
    犯施用毒品罪而經法院判刑確定等情，有臺灣高等法院被告
    前案紀錄表1 件在卷可查，則其本案施用毒品之時間距離其
    初犯施用毒品罪而接受觀察、勒戒執行完畢之日即90年11月
    28日，雖已逾5 年，惟其既曾於該次觀察、勒戒執行完畢釋
    放後5 年內多次再犯施用毒品犯行，且均經法院判刑確定，
    是其再犯本案施用第一、二級毒品罪，依上開說明，自非屬
    毒品危害防制條例第20條第3 項所定「5 年後再犯」之情形
    ，仍應依法追訴處罰。是本案事證明確，被告犯行堪以認定
    ，應予依法論罪科刑。
四、核被告所為，係犯毒品危害防制條例第10條第1 項之施用第
    一級毒品罪及同條第2 項之施用第二級毒品罪。被告施用第
    一、二級毒品前、後，分別持有第一、二級毒品之低度行為
    ，應為其施用各該毒品之高度行為所吸收，均不另論罪。被
    告所犯上開二罪間，行為互殊，犯意各別，應予分論併罰。
    又被告前於94年間因施用第一、二級毒品案件，經臺灣高等
    法院以94年度上訴字第1886號判處應合併執行有期徒刑2 年
    確定；又於95年間因施用第一、二級毒品案件，經本院以95
    年度訴字第1659號判處應合併執行有期徒刑1 年確定；嗣經
    本院以96年度聲減字第721 號就後二案所處徒刑部分裁定均
    減刑，並應合併執行有期徒刑1 年確定，乃入監服刑，於96
    年12月28日縮短刑期執行完畢，此有臺灣高等法院被告前案
    紀錄表1 件存卷可考，其於5 年內故意分別再犯本案有期徒
    刑以上之罪，均構成累犯，皆應依刑法第47條第1 項規定加
    重其刑。爰審酌被告前因施用毒品，獲得不起訴處分之寬典
    ，復經法院判處徒刑，仍無法戒絕毒癮，再次漠視法令禁制
    而犯本罪，惟其施用毒品所生危害，實以自戕身心健康為主
    ，對於他人生命、身體、財產等法益，尚無明顯而重大之實
    害，兼衡其犯罪後坦承犯行，已知悔悟等一切情狀，分別量
    處如主文所示之刑，並合併定其應執行刑，以示懲儆。
五、扣案之海洛因1 包（驗餘淨重0.038 公克）及甲基安非他命
    1 包（驗餘淨重0.0968公克），分別係查獲之第一、二級毒
    品，且上開毒品之包裝袋與各該毒品亦難以完全析離，故不
    問屬於犯人與否，皆應依毒品危害防制條例第18條第1 項前
    段規定沒收銷燬之。扣案之殘渣袋6 個，係被告所有且供施
    用第一級毒品海洛因所用之物，而扣案之分裝鏟1 支，亦係
    被告所有且供施用第一級毒品海洛因及第二級毒品甲基安非
    他命所用之物，均經其供陳在卷，皆應依刑法第38條第1 項
    第2 款規定宣告沒收之。至另扣案之殘渣袋1 個，則據被告
    陳稱係供其施用第二級毒品大麻所用之物等語，是該殘渣袋
    與扣案之第二級毒品大麻1 包，均非供本案被告犯罪所用之
    物，且該包大麻亦屬被告另涉非法持有毒品罪嫌之重要事證
    ，自不宜遽在本案中宣告沒收，故上開物品均不予沒收，附
    此敘明。
據上論斷，應依刑事訴訟法第273 條之1 第1 項、第299 條第1
項前段，毒品危害防制條例第10條第1 項、第2 項、第18條第1
項前段，刑法第11條前段、第47條第1 項、第38條第1 項第2 款
第51條第5 款，判決如主文。
本案經檢察官吳孟竹到庭執行職務。
中    華    民    國   100    年    5     月    25    日
                  刑事第六庭    法  官  王瑜玲
以上正本證明與原本無異
如不服本判決應於送達後10日內向本院提出上訴狀
                                書記官  林君縈
中    華    民    國   100    年    5     月    25    日
附錄本案論罪科刑法條全文：
毒品危害防制條例第10條
施用第一級毒品者，處6 月以上5 年以下有期徒刑。
施用第二級毒品者，處3 年以下有期徒刑。